臺灣高等法院刑事判決
109年度侵上更一字第18號
上  訴  人  
即  被  告  高福先

選任辯護人  李岳明律師
上列上訴人因妨害性自主案件，不服臺灣新北地方法院107年度
侵訴字第104號，中華民國108年4月17日第一審判決（起訴案號
：臺灣新北地方檢察署106年度偵字第35091號），提起上訴，經
判決後，由最高法院發回更審，本院判決如下：
    主  文
上訴駁回。
    犯罪事實
一、乙○○平日為計程車司機，其於民國106 年9 月14日凌晨某時許，駕駛車牌號碼000-0000號營業用小客車，在臺北市○○區○○路○○○○○號00000000000 號之客人（真實姓名年籍詳卷，下稱Ａ女），欲前往新北市蘆洲區Ａ女住處。其於駕駛途中，見Ａ女有醉意（惟尚未達不能或不知抗拒程度），竟基於強制猥褻之犯意，利用其駕駛上開營業用小客車搭載Ａ女與之獨處的機會，未經Ａ女同意，在違反Ａ女意願下，先於駕駛座伸右手向後觸摸乘坐於後座右方位置Ａ女之左膝以上至大腿之身體隱私處，Ａ女將腳縮起閃躲後，其復承前強制猥褻之犯意，將車輛停駛於途中新北市三重區三和路4 段附近某處，佯以與Ａ女聊天為由而進入後座左方位置，違反Ａ女意願而接續徒手觸摸及親吻Ａ女之左手手臂、肩膀等部位而為強制猥褻行為得逞。嗣經Ａ女推開及以腳踢後，乙○○遂罷手繼續開車將Ａ女載往其指定地點。Ａ女於車上時已先通知其男友蔡○承（真實姓名詳卷）在下車地點等候，Ａ女下車後向蔡○承哭訴上情，蔡○承旋即報警處理，而悉上情。
二、案經Ａ女訴由新北市政府警察局三重分局報請臺灣新北地方
    檢察署檢察官偵查起訴。
    理  由
壹、程序部分
一、隱匿不揭露之理由
    按因職務或業務知悉或持有性侵害被害人姓名、出生年月日
    、住居所及其他足資識別其身分之資料者，除法律另有規定
    外，應予保密。行政機關、司法機關及軍法機關所製作必須
    公示之文書，不得揭露被害人之姓名、出生年月日、住居所
    及其他足資識別被害人身分之資訊，性侵害犯罪防治法第12
    條第1 項、第2 項定有明文。查本案判決書屬需對外公示之
    文書，為免告訴人Ａ女之身分資訊曝光，故本案告訴人之姓名及年籍等相關資料，爰依上開規定以代號替之或不予揭露，合先敘明
二、證據能力部分
　㈠按被告以外之人於審判外之言詞或書面陳述，除法律有規定
    者外，不得作為證據；又被告以外之人於審判外之陳述，雖
    不符合同法第159 條之1 至第159 條之4 之規定，但經當事
    人於審判程序同意作為證據，法院審酌該言詞陳述或書面陳
    述作成時之情況，認為適當者，亦得為證據。當事人、代理
    人或辯護人於法院調查證據時，知有第159 條第1 項不得為
    證據之情形，而未於言詞辯論終結前聲明異議者，視為有前
    項之同意。刑事訴訟法第159 條第1 項及第159 條之5 分別
    定有明文。本案當事人及辯護人就下述被告以外之人於審判
    外之供述證據之證據能力，於準備程序均同意有證據能力（
    見本院卷第50至52頁），復於本院言詞辯論終結前，未曾爭
    執其證據能力或聲明異議，本院審酌該等證據作成時情況，
    並無違法取證瑕疵，認以之作為證據為適當，依刑事訴訟法
    第159 條之5 之規定，有證據能力。至於本院引用認定本案
    犯罪事實之非供述證據部分，並無證據證明係公務員違背法
    定程序所取得，亦查無顯不可信或不得作為證據之情形，且
    經本院於審判期日依法進行證據之調查、辯論，被告於訴訟
    上之程序權即已受保障，均應有證據能力。
　㈡辯護人於109年12月14日刑事答辯狀中稱證人蔡○承、蔡淳博
    於原審審理時之證述係「就記憶所及Ａ女於案發後之陳述及
    反應」，就起訴書所載被告犯罪行為而言，證人之證述僅係
    傳聞證人，不具證據能力云云。按「傳聞證人」，係指於審
    判中到庭以言詞轉述之「傳聞證言」，屬傳聞證據。此等「
    傳聞證言」有悖直接審理及言詞審理主義，影響程序正義之
    實現，原則上其證據能力應予以排除。然證人蔡○承、蔡淳
    博於原審證述之內容，係渠等親身見聞體驗Ａ女於案發時點
    後之情緒反應及陳述等客觀事實而提供證言，與自己並沒有
    親身經歷，只是把別人告訴自己的事情，予以轉述的證人顯
    有不同，自非屬於傳聞證人，渠等於原審法院審理時所為具
    結之證述，均具有證據能力，辯護人上開主張即屬無據。
貳、本院認定犯罪事實所憑之證據及理由
一、訊據上訴人即被告乙○○（下稱被告）固坦承其為計程車司機
    ，有於犯罪事實欄一所示時、地搭載Ａ女前往新北市蘆洲區
    ，且於駕車途中臨停下車並打開後車門等節，惟矢口否認有
    何強制猥褻犯行，辯稱：是Ａ女有喝酒，她上車後就先從我
    後方環抱我。中途停車之原因，是因為我怕她在車上吐，要
    拿塑膠袋給她，但我沒有碰到Ａ女，沒有觸摸或親吻Ａ女身體
    行為，當時車子是停在新北市三重區三和路與龍門路口的全
    家便利商店前，Ａ女沿途都在打電話，我若有對其作出猥褻
    行為大可求救，Ａ女下車時亦有其兄長及不知名男性友人在
    旁，當時Ａ女也沒有反應，而由旁人給予車資我就離開，駕
    車沿途各路口都有監視器應可調取證明清白。辯護人則為被
    告辯護稱：被告客觀上並無對Ａ女有身體碰觸之行為，主觀
    上亦無任何強制猥褻或性騷擾之意思，員警依Ａ女報案後已
    調取被告前科，對Ａ女表示被告前科很多，造成Ａ女先入為主
    之成見，產生對被告人格不當之評價，導致Ａ女對於告訴事
    實認定發生錯誤之危險，且員警所調閱沿途監視器畫面並不
    清楚且非被告所駕駛之汽車，起訴認為之犯罪地點涵洞，員
    警雖稱被告有駕車進出長達6分多鐘時間，但並無任何證據
    可供佐證，另Ａ女於原審證述內容與其在警詢、偵訊中關於
    案發之經過、地點、被害情節前後不一，且Ａ女在搭車過程
    中有使用電話，若被告有對Ａ女做出不禮貌的行為，Ａ女何不
    透過電話求救？此外，本案僅有Ａ女之單一指述，陳述前後
    多有矛盾，並且案發時曾有喝酒，並有記憶的斷片，指憑信
    性確有可疑，其餘證人證述及卷內事證，均不足做為本案之
    補強證據等語。經查：
  ㈠不爭執之事實 　　
    被告為計程車司機，其於106 年9 月14日凌晨某時許，駕駛
    車號000-0000號計程車，自臺北市中山區松江路附近搭載Ａ
    女欲前往新北市蘆洲區，於駕車途中曾將車輛臨停於路旁，
    並下車開啟後方車門等節，為被告於警詢、偵查、原審及本
    院所坦承（見偵卷第7 至15頁、第93至95頁、原審卷第98至
    99頁、第128 、287 、289 頁、本院卷第52頁），核與證人
    即告訴人Ａ女於偵查及原審就此部分之證述相符（見偵卷第8
    3至86頁、第206 至219 頁），是此部分之事實堪以認定，
    合先敘明。
  ㈡爭點─被告強制猥褻行為之認定
　⒈告訴人Ａ女之證述部分
  ⑴Ａ女於106 年12月25日偵查中證述：當天我要返回蘆洲住處而
    要從公司搭車離開，在公司時我有喝一點酒。上車後，我坐
    在副駕駛座後座，有先打電話給我男友。我與被告有先聊天
    ，他問我為什麼喝那麼多，我跟他說是我生日，他還有問我
    工作內容，我有跟他說我是做按摩的，他有問店裡生意如何
    、說要去店裡找我，還有問我們店裡是否有做色情的內容，
    我有跟他說沒有，還說要看我的證件，他說想確認我幾歲，
    我有拿給他看。在他問完我工作內容之後，他才開始對我毛
    手毛腳，他一邊開車，一邊伸右手觸碰我的膝蓋，是用撫摸
    的方式，過程中我有躲，他還一直摸，我就脫鞋子，盤腿坐
    在椅子上，並用手撥開被告的手。被告還將車停在涵洞，坐
    到駕駛座後方，他一進來就拿我的身分證看。後來就用撫摸
    的方式摸我的手，從上臂摸到手，再從左肩想摸到右肩，意
    圖勾我的肩膀，當時我穿短袖，後來他就將我的袖子往上推
    ，親吻我的手臂和肩膀，這過程中我有閃躲，就是推開他及
    踢他，並跟他說快點載我回家、趕他下車，他才回到前座載
    我回家。這時我又打電話給我男友，要他到住處樓下等我，
    我沒有說這件事，因為我當時人在車上等語（見偵卷第83至
    86頁）。
  ⑵Ａ女於108 年1 月10日原審審理時證述：我是做按摩的，因為
    慶生關係，當時喝得有點多，但還有意識，是公司的人幫我
    攔計程車的。上車後，被告有跟我聊天，問我怎麼喝那麼多
    、是在做什麼的、問我幾歲，我有跟他說我生日、我做按摩
    的，後面聊什麼就不記得了。我印象中我一上車是先脫鞋盤
    腿坐，聊天過後，他手就從中間往後座摸到我的左膝以上，
    有摸到大腿，我就將腳立起來也就是縮起來，後來被告就沒
    有繼續摸，我好像就叫他開快一點，我就打電話給我男友，
    沒講話就把電話掛掉，傳訊息請他在樓下等我，沒有跟他說
    原因。後來被告停車，下車坐到我旁邊，看我的證件要確認
    我的生日。我那時很緊張，可是我沒有穿鞋子沒有辦法往下
    跑，且我心裡想，跑掉的話就沒有人可以看到被告的長相，
    所以我請男友下樓就是要記住被告的長相。被告後來就摸我
    肩膀，好像試圖要摟我，我把他推開，他還有對我做什麼其
    他部分，我現在不記得了，以我之前在偵查中所述為準，只
    記得我把被告踢下車後他就回去開車。上車過程中我有打電
    話給男友2 、3 次，但都沒有講話，聽到他說話我就掛電話
    。我下車後沒有把被告留下來，因為我怕我男友太衝動，所
    以等計程車走後才跟男友說發生上情。我男友叫我報警，警
    察來之後，叫我去三重報警。我是後來打電話問公司的人才
    知道計程車的車牌號碼。其實我不確定被告停車的地點，只
    記得停車的地方沒有路燈黑黑的，是我把我記得的部分告訴
    警察後，警察推測出來的等語（見原審卷第206 至212 頁、
    第218 頁）。
  ⑶參以Ａ女上開證詞，就搭乘被告所駕計程車期間，被告有自駕
    駛座徒手往後伸撫摸Ａ女其膝蓋、大腿，之後更於路邊停下
    車輛，坐進後座到Ａ女身旁，徒手觸摸Ａ女肩膀，試圖摟住Ａ
    女，其因此推開被告，被告即罷手等犯罪時間、處所、手段
    及主要過程等基本事實，前後所述尚屬一致，並無明顯矛盾
    或瑕疵可言。又Ａ女與被告素不認識，亦無任何恩怨糾紛，
    此為被告所是認（見偵卷第11、13頁），亦難認Ａ女有何甘
    冒誣告、偽證罪責之風險，虛捏上開情節以入被告於罪之動
    機。
  ⑷Ａ女於原審與偵查中之證述有出入部分應以偵查中證述可採之
    理由
　　Ａ女雖於原審作證時，就被告坐進後座時除碰觸其肩膀外之
    其它肢體接觸行為，已不復記憶，且就其係一上車時就先脫
    鞋盤腿坐，或係因遭被告徒手撫摸左膝後始脫鞋盤腿坐，及
    被告何時查看證件等細節，與其偵查中之證述有所出入，惟
    按人類對於事物之注意及觀察，有其能力上之限制，未必如
    攝影機或照相機般，對所發生或經歷的事實能機械式無誤地
    捕捉，亦未必能洞悉事實發生過程之每一細節及全貌，況一
    般性侵害之被害人就被害細節事項難免因案發時情緒緊張，
    或事後心情低落而有所忽略或漏未陳述，上開過程又係Ａ女
    不願回想之難堪被害情節，其於原審作證時，距離案發時間
    復已相隔1 年3 月以上，自難要求其對案發全程仍可清楚記
    憶，是上開細節出入部分，尚無礙於其證述之憑信性。此外
    ，Ａ女於偵查中作證時距離案發時僅隔3 月餘，印象較為深
    刻，且證述過程未曾表示有記憶不清之情，並經具結證述擔
    保其證言信實，是Ａ女於原審中證述案發情節與偵查中有出
    入部分，應如其於原審所述，以其偵查中之證詞較可採信。
  2.證人Ａ女上開證述有下列補強證據佐證具有可信性
  ⑴證人即Ａ女男友蔡○承之證述
　①證人蔡○承於偵查中證述：平常Ａ女若有喝酒並搭計程車，都
    會打電話給我，我會下樓接她，但一般她只會打一通，案發
    該次她打了好幾通，掛掉後就接著打，她沒有用打字傳訊息
    的方式，且比我平常等她搭車的時間還久。她抵達時，看起
    來有點醉，但沒有說什麼。我記得我給司機錢時，司機也很
    慌張，因為我上車問多少錢，看看有沒有什麼東西遺留，但
    他就很慌張說都有拿、都有拿（臺語），就開走了。之後Ａ
    女才邊哭邊說司機有將手往後伸摸她大腿，又將車停在路邊
    ，下車走到後座親她的手，用手勾她的肩膀，從手臂親到肩
    膀，她說她當時有反抗、有踢他，還有打電話給我，但她當
    時只是一直問我在哪裡，沒有說發生何事。因為她跟三重不
    熟，且當時是晚上，所以不知道司機是在哪裡中途停車，是
    到警局調監視器，才知道大約是在三和路4段的高速公路下
    。事後Ａ女跟我說她不敢坐計程車，害怕再次遇到類似本案
    情形，我跟她出去喝酒，她喝酒後就會說真心話，就會哭著
    說為什麼會遇到這種事等語（見偵卷第105至108 頁）。
　②證人蔡○承復於原審審理中，就Ａ女該次酒後搭乘計程車確實
    有數次打電話並接通後又不出聲掛掉及其在住處樓下等候時
    間較長之特別情事，以及Ａ女係待計程車開走後始告知其有
    遭司機不當肢體接觸的情形亦證述情節大致同前，並證稱：
    Ａ女該次搭計程車大約比平常晚10到15分鐘到。Ａ女下車時有
    點醉，但仍可跟我對談，她如果真的喝醉是會睡死，但她當
    天沒有到這種程度。我聽到Ａ女說她遇到這件事時，覺得很
    賭爛（臺語），我有問Ａ女為何不趁司機還沒離開時告訴我
    這件事，Ａ女就說她怕、她緊張，她沒跟我說她怕什麼。我
    是個衝動的人，如果Ａ女在司機在場時就告訴我這件事，我
    會打司機。之後若Ａ女要搭計程車，都會要求我陪她搭，不
    然就是我騎車載她等語（見原審卷第221至227 頁）。
　③參以證人蔡○承上開證述，對於Ａ女乘坐被告所駕駛之計程車
    相較之前經驗有晚到10分至15分鐘之久，並且打了數通電話
    ，此與Ａ女酒後搭乘計程車僅會打電話一次不同，再者，Ａ女
    在被告駕駛計程車離開後，即向證人蔡○承哭訴在計程車內
    有遭被告手往後伸摸她大腿，以及車停在路邊，被告至後座
    親手及用手勾肩膀，從手臂親到肩膀等違反其意願而為不當
    身體碰觸之行為。另Ａ女自從此事件後對於搭乘計乘車產生
    畏懼並於酒後即有哭訴為何會發生這樣的事之情形。由證人
    蔡○承證詞，可知Ａ女係被告離開下立即向證人蔡○承求助，
    而Ａ女陳述自己遭被告猥褻時哭泣之異常情緒反應，與一般
    性侵害被害人反應相符，證人蔡○承對於Ａ女轉述遭被告違反
    意願不當身體碰觸情節，證述清楚，且對於所見聞Ａ女求助
    、陳述被害情節時以及事後產生心理畏懼之情緒反應，為證
    人蔡○承之親身經歷，自可為適格之補強證據。　
  ⑵證人即受理報案員警蔡淳博之證述
　　證人蔡淳博於原審審理時證述：我有於案發當日前往新北市
    蘆洲區處理本案Ａ女報案情形，Ａ女當下有酒味，但可以正常
    溝通，只是記憶模糊。她跟我說她在臺北市坐計程車往蘆洲
    要返家，司機在中途停車後，有到後方的乘客坐位，對她為
    肢體上的騷擾，她對司機對她做的行為很深刻，但她沒有辦
    法明確講出案發地點，只跟我提到一間在三和路4 段上的鬍
    鬚張，可能是因為那時候是晚上，其他店家都關門了，剩鬍
    鬚張招牌比較亮，至於Ａ女對於其他案發前後部分則印象模
    糊，無法具體陳述。如果案發地點的確是鬍鬚張附近，那裡
    不是我們的轄區。我們有請Ａ女驗傷，她說她當下不想報案
    ，我有跟她說如果要報案要到三重報案等語（見原審卷第22
    8 至232 頁）。依證人蔡淳博所述，Ａ女雖有酒味但陳述能
    力並無問題，且對於被告有中途停車並至後座對其為肢體騷
    擾之行為印象深刻為完整之供述。 
  ⑶Ａ女案發後報案之記錄與陳述
    Ａ女及證人蔡○承於案發同日之0 時32分許，即打電話報警表
    示Ａ女遭計程車司機性騷擾，有新北市政府警察局勤務指揮
    中心受理各類案件紀錄單1 份在卷可按（見偵卷第97頁），
    足見Ａ女在下車後被告離去不久，確實立即報警處理。而其
    等報案錄音檔案經原審當庭勘驗結果略以：Ａ女先向警察表
    示剛在計程車遭性侵害，警察詢問案發地點，Ａ女表示對方
    已離開，警察向Ａ女詢問所在地點，蔡○承即接過電話向警察
    表示Ａ女是被性騷擾，並向警察告以所在地點，此段過程可
    聽出Ａ女說話略為含糊，反應稍遲，略帶酒意等節，有新北
    市政府警察局107 年9 月26日新北警勤字第1071835610號檢
    附之報案錄音光碟1 片及原審107 年11月8 日勘驗筆錄1份
    在卷可憑（見原審卷第85、89頁、第132 至133 頁）。依上
    開客觀事證，足認Ａ女在案發不久未經警察訊問前即主動陳
    稱係在計程車上遭被告性侵乙節。 
  ⑷被告坦承部分
　　被告亦坦承途中確實曾下車開啟左後車門，其雖辯解其中途
    停車之原因，是因害怕Ａ女在車上嘔吐，要拿塑膠袋給Ａ女等
    語（見本院卷第52頁）。惟被告於106 年9 月17日警詢中係
    稱：因Ａ女跟我說她今天生意不好，一直跟我聊天訴苦，我
    才載她到三和龍門路口之路旁停好車後，我便到計程車後座
    查看Ａ女證件等語（見偵卷第11頁），全然未提及要拿塑膠
    袋給Ａ女怕其嘔吐此節，嗣於106 年12月26日偵查中始向檢
    察官改稱：因為我怕Ａ女嘔吐，所以我在三和路與龍門路交
    叉口全家便利商店門口停車，「進入」後座，要拿塑膠袋給
    他，Ａ女說要我送他生日禮物，……Ａ女坐在副駕駛座後座等語
    （見偵卷第94頁）。按計程車駕駛會遇到乘客想要嘔吐之情
    形不多，中途停車開後座車門之情形更屬罕見，且被告警詢
    時距離案發時間僅約三天，理應仍印象深刻，被告卻僅敘及
    查看證件此在車內即可完成之事，完全未提到Ａ女想嘔吐而
    拿塑膠袋之事，與常情顯然有違，已令人難以採信，且被告
    於原審審理時並稱：因為我怕Ａ女吐，塑膠袋放在副駕駛座
    後座椅背，Ａ女的膝蓋就蹬在那裡，我叫她腳拿開，她不理
    我，她不高興，覺得我兇她，我無法拿塑膠袋，所以我後來
    也沒拿給她，就把車門關上，把車開走等語（見原審卷第28
    9 頁），則塑膠袋既然本來就放在副駕駛座後座椅背（按被
    告之意思應為「前座」椅背），即在Ａ女前方，被告在車內
    提醒Ａ女該處有塑膠袋可使用即可，何需特地下車開門幫Ａ女
    拿？若Ａ女當時不願意使用，被告下車拿取塑膠袋後硬塞給Ａ
    女，Ａ女也會丟在一旁，顯然正在駕駛計程車之被告，毫無
    停車、下車開啟後車門之理，此均可見被告所述其係因怕Ａ
    女嘔吐為拿塑膠袋才停車、下車開後座車門云云，悖於常情
    ，殊非可採。再者，被告於警詢中稱「我便『到計程車後座』
    查看Ａ女證件」，於偵查中更明白供承當時有「進入後座」
    ，此與Ａ女所述相同，其嗣後於原審及本院改稱並未進入車
    內，是在車外拿塑膠袋云云，顯亦係臨訟卸責之詞，無可憑
    採。
  ⑸按所謂補強證據，並非以證明犯罪構成要件之全部事實為必
    要，倘其得以佐證被害人指述之犯罪非屬虛構，能予保障所
    指述事實之真實性，即已充分。又得據以佐證者，雖非直接
    可以推斷該被告之實行犯罪，但以此項證據與被害人之指述
    為綜合判斷，若足以認定犯罪事實者，仍不得謂其非屬補強
    證據。是所謂補強證據，不問其為直接證據、間接證據，或
    係間接事實之本身即情況證據，均得為補強證據之資料。本
    案綜上所述，Ａ女就案發主要經過前後所證大致相符，並無
    實質瑕疵，且依綜合蔡○承、蔡淳博前揭證詞，被告警詢、
    偵查時坦承中途曾停車、下車並進入後座之供述、及前揭報
    案處理紀錄（含勘驗結果）等事證可知，被告身為計程車駕
    駛，卻不合情理地在途中停車、下車進入後座乘客Ａ女旁，
    且Ａ女本次酒後搭乘計程車，確與其先前搭車情況不同，除
    較平常搭車時間為久之外，在本次搭車期間並有數次致電予
    其男友蔡○承且接通後，卻將電話掛掉之情形，被告於本院
    前審審理時亦坦承Ａ女當時在車上確實有撥打好幾通電話等
    語（見前審卷第130 頁），Ａ女更於下車後見被告離開，心
    情較為放鬆後，即向蔡○承哭訴上開遭遇，旋於下車不到半
    小時內在同日0 時32分許報警處理，則由上開被告之異常舉
    止，Ａ女搭車時多次撥打電話之行為及事後之情緒反應、立
    即報警等情況證據、間接證據供作補強證據，告訴人Ａ女之
    證述具有可信性，足認被告應確有對Ａ女為上開強制猥褻之
    行為，堪以認定。
  ⒊被告及其辯護人所辯不可採之理由
  ⑴證人Ａ女酒後記憶不清云云
　　本案Ａ女報案後，係由新北市政府警察局蘆洲分局蘆洲派出
    所警員黃玶慧、蔡淳博2 人前往處理，而警員在處理結果上
    ，記載Ａ女表示在搭乘計程車過程中遭司機言語及肢體性騷
    擾，地點在三和路4 段附近，當事人表示酒後頭腦不清晰，
    要等酒醒後再思考是否報案等情，有新北市政府警察局勤務
    指揮中心受理各類案件紀錄單1 份、新北市政府警察局蘆洲
    分局107 年9 月26日新北警蘆刑字第1073516020號函檢附之
    蘆洲派出所106 年9 月14日員警工作紀錄簿1 份可參（見偵
    卷第97頁、原審卷第91頁、第93頁）。依該警方紀錄所載，
    Ａ女似有酒後意識不清之情形，然參前揭事證，除Ａ女自認當
    時雖有酒醉，但仍保有意識外，另於案發不久後與Ａ女接觸
    之證人蔡○承、蔡淳博亦均證稱Ａ女雖略有酒醉，但仍可溝通
    ，尚可描述被告係如何碰觸Ａ女肢體之過程，僅係對案發地
    點無法確認等，已如前述，蔡淳博更於原審證稱Ａ女沒有像
    酒醉的人一樣大叫等語（見原審卷第229 頁），原審勘驗Ａ
    女及蔡○承報案錄音檔案結果，亦可聽出Ａ女僅係說話略為含
    糊，反應稍遲，略帶酒意，顯見案發當時Ａ女雖有酒醉，但
    並未醉到不省人事或會酒後失態之程度，對外界仍有基本之
    感受力及記憶力，仍能與他人溝通，不過是受限對環境之了
    解程度而無法具體陳述被告中途停車地點，並無辯護人所辯
    Ａ女可能係因酒後意識不清、記憶斷片，而誤會被告為不正
    確指述之情。
  ⑵證人Ａ女未以電話求援或立即向證人蔡○承求助攔下被告云云
　　Ａ女雖未在車上立刻報警或向其男友說明遭遇而對外求援，
    惟案發之際僅被告與Ａ女在被告車上獨處，被告為一成年男
    子，亦可隨時駕車將Ａ女載往他處，Ａ女無與之對抗的力量，
    Ａ女因而先求安全脫身，而在對外聯繫時有所保留，唯恐被
    告知悉其對外求助後動怒而引來更嚴重之侵害，當可想見。
    另縱被告部分所為係於停車途中發生，然個人應變能力不同
    ，Ａ女未於停車期間下車之原因多端，或係因驚嚇過度或年
    紀尚輕而不及或不知如何反應，或係擔心中途下車若遭被告
    追上反而激怒被告，或係不知身在何處貿然下車更增危險，
    或係如Ａ女於偵查中曾證述因其當時盤腿脫鞋而不及穿上鞋
    子逃跑等等，原因不一而足，尚不能以Ａ女未於被告停車時
    逃跑或對外求助等情事，即認有何違背事理之情。另參Ａ女
    前揭證言，其知悉蔡○承性格衝動，僅有想到請蔡○承下樓幫
    忙記住被告的長相，但在被告未離開前，不敢告訴蔡○承其
    先前遭遇，以免另生事端，且依證人蔡○承前揭證言，亦自
    承是衝動的人，若早知道被告有在車上不當接觸Ａ女肢體，
    會打被告等情，適可佐證Ａ女前揭擔憂顧慮屬實，是Ａ女未在
    其下車後，被告駕車離開前即向蔡○承告以上情，亦合情理
    。是以，被告上開所辯亦無足採。至於Ａ女是以電話傳送文
    字訊息或係口頭要求蔡○承下樓等候部分，雖其等就此部分
    所證有所不同，然Ａ女與蔡○承為男女朋友，平日通話或傳送
    訊息之次數繁多，本案之重點為有無傳達該等訊息給對方，
    至於傳達之方式時間一久記憶難免會有出入，是其等於案發
    後一年多在原審就此細節所證有所出入，在所難免，並不影
    響其等證述之可信性，附此敘明。
　⑶證人Ａ女案發後反應與一般遭性侵者不同云云
　　Ａ女在被告離開後因其人身安全可獲得確保，並毋庸擔心蔡○承因衝動而惹事端，心中大石放下後，因而難以控制情緒，旋即向蔡○承哭訴上開遭遇，業據Ａ女、蔡○承證述如前，蔡○承亦證稱Ａ女案發後不敢單獨搭乘計程車，需其陪同乙情，由此足見Ａ女於案發不久後，確有哭泣情事，後續亦對單獨搭計程車產生恐懼反應，確有被害後之反應現象。證人蔡淳博雖於原審審理中證稱：Ａ女在陳述案發過程時情緒平淡，沒有特別的激動或冷靜，跟一般民眾報案時一樣等語（見原審卷第229 頁），惟蔡淳博到場處理時，Ａ女已有蔡○承之陪伴安撫，情緒自當漸回復平穩，因此可平靜向警員陳述案發過程，當屬合理，且蔡淳博亦證稱Ａ女報案過程與其他民眾報案情形並無不同，是此尚不足認Ａ女報案過程有何特殊異狀。又Ａ女雖未於該次報警後正式報案，而係於106 年9 月16日始至新北市政府警察局三重分局三重派出所製作警詢筆錄，有其警詢筆錄1 份在卷可參（見偵卷第17頁），另依證人即警員李怡蓁於原審審理證稱：Ａ女到三重派出所報案時，是我受理的，Ａ女有說她之前有跟蘆洲派出所報案，後來他們請她來這邊報案。我先跟Ａ女瞭解案發經過後，再依Ａ女陳述可能的案發時間及行徑路線去調閱監視器。本來是要做警詢筆錄，但是時間已經是晚上，Ａ女說她有事，所以我隔天才幫她做筆錄等語（見原審卷第198至第201頁），參諸Ａ女、蔡○承、蔡淳博及李怡蓁之證詞，即可明瞭係因當時到場之蘆洲派出所警員曾向Ａ女提及該案可能的轄區為三重派出所，Ａ女因而於案發翌（15）日才至三重派出所報案，又因調閱完監視器影像後時間已晚，故警員李怡蓁方請Ａ女於隔（16）日下午再製作警詢筆錄甚明。至於蔡淳博雖於原審曾證稱Ａ女當下曾說不想報案等語（見原審卷第231 頁），但Ａ女已經報案了警員蔡淳博才會到場處理，且當時原審法官係訊問：「當下有無請Ａ女到三重報案？」，證人蔡淳博才回答：「我有請她先去驗傷，她說她當下不想報案」等語（見原審卷第231 頁），顯然Ａ女之真意是當下不想直接到三重之管轄派出所報案（蔡淳博為蘆洲分局轄下警員），而非就本案無意報案甚明，是Ａ女報警處理之過程並未有何特別異常情事。是以，Ａ女案發過後及報警過程均與一般遭性侵者之反應並無異常，被告上開所辯即難採信。
　⑷關於犯罪地點並無證據足供證明云云
　　被告雖一再辯稱其當時是將車輛停放在新北市三重區三和路
    與龍門路口間之全家便利商店外，其不可能對Ａ女上下其手
    云云，惟依證人Ａ女前揭證述，雖無法明確證述其遭被告停
    車騷擾之具體地點，然其尚可指出被告停車地點是沒有路燈
    、黑黑的地方，並稱被告所說的停車位置晚上因有超商和五
    金百貨都是24小時營業，該處很亮，晚上銀行也會亮燈，被
    告停車地點絕非該路口等語（見原審卷第218 至219 頁），
    自難認被告上開辯解可信。至被告雖稱可調閱沿途監視器可
    資佐證，然經本院前審函請警方調查結果，覆稱：106 年9 
    月13日23時至14日1 時在新北市三重區三和路3 段與龍門路
    口附近之監視器影像均已覆蓋，無法提供檔案乙節，有新北
    市政府警察局三重分局108 年9 月27日新北警重刑字第1083
    497972號函及所附職務報告在卷可按（見前審卷第201 、20
    3 頁），即已無從調查。此外，依證人蔡淳博於原審所證，
    當時向Ａ女詢問案發地點時，Ａ女僅能辨識位於新北市三重區
    三和路4 段之鬍鬚張，但無法確定具體案發位置在何處，業
    如前述，是本案至多僅能認定案發地點應係發生在該店即新
    北市三重區三和路4 段某處，此與起訴書認定事實亦相符，
    雖無直接路口監視器畫面直接證明，但依Ａ女具有可信性之
    供述仍可加以認定，併此敘明。 　
　⑸證人Ａ女主動為身體碰觸云云
　　被告雖辯稱本案Ａ女有喝酒，上車後就將其當作是按摩店的
    客人環抱，還踢椅子，要其開快一點，在後座大吼大叫云云
    ，惟Ａ女均始終否認有環抱被告等情（見偵卷第85頁、第212
     頁），且依前所述，Ａ女案發當時雖有酒醉，但並未醉到不
    省人事或會酒後失態大叫之程度。況被告於偵查中亦稱，上
    車後有和Ａ女聊天，Ａ女有說她生日快到了，我不知道她幾歲
    了，她說有客人對他不好，我知道Ａ女在店內的代號是188 
    號等語（見偵卷第95頁），核與Ａ女於偵查及原審審理中證
    稱上車一開始有與被告聊天，有聊到她生日及工作內容等情
    一致（見偵卷第84頁、原審卷第207 、210 、214 頁），則
    若Ａ女上車即大吼大叫並失態從後座環抱被告發酒瘋，被告
    豈會與其正常聊天，還記住Ａ女之代號？其非警察，趕快載
    酒醉之Ａ女到達目的地即可，又何以去查看Ａ女的證件？此亦
    可徵Ａ女顯無被告所稱之酒後失態行為，其此部分所辯，自
    非可採。
　⑹證人Ａ女之供述係受員警提供被告前科資料所言誤導云云
　　證人Ａ女於被告離開後即主動向證人蔡○承陳述遭被告違反意
    願而為身體碰觸等情，業如前述，復於案發同日之0 時32分
    許，即打電話報警，於報案過程即陳稱在被告計程車內遭性
    侵害，亦有前開報案錄音檔案勘驗筆錄在卷可憑，是以，證
    人Ａ女在未經員警訊問前即已陳述遭被告在計程車內強制猥
    褻之過程，顯非受警察調取被告前科資料知悉被告有性犯罪
    之紀錄所影響，辯護人上開所辯，自無足採信。䅞　
二、綜上所述，被告上開所辯，均非足採，本案事證明確，被告
    犯行洵堪認定，應依法論科。
參、論罪部分
一、刑法強制猥褻行為與性騷擾防治法中性騷擾行為之區別 
　㈠刑法強制猥褻罪，係指姦淫以外，基於滿足性慾之主觀犯意
    ，以違反被害人意願之方法所為，揆其外觀，依一般社會通
    念，咸認足以誘起、滿足、發洩人之性慾，而使被害人感到
    嫌惡或恐懼之一切行為而言；性騷擾防治法第25條第1項所
    處罰之性騷擾罪，則指性侵害犯罪以外，基於同法第2條第1
    、2款所列之性騷擾意圖，以乘被害人不及抗拒之違反意願
    方法，對其為與性或性別有關之親吻、擁抱或觸摸臀部、胸
    部或其他身體隱私處之行為。前者逕將「違反其（按指被害
    人）意願之方法」，作為犯罪構成要件，依其立法理由，更
    可看出係指強暴、脅迫、恐嚇、催眠術等傳統方式以外之手
    段，凡是悖離被害人的意願情形，皆可該當。尤其，對於被
    害人有明示反對、口頭推辭、言語制止或肢體排拒等情形，
    或「閃躲、撥開、推拒」的動作，行為人猶然進行，即非「
    合意」，而已該當於強制猥褻，絕非強制觸摸而已；而性騷
    擾防治法所謂「不及抗拒」，係指被害人對於行為人所為之
    性騷擾行為，尚未及感受到性自主決定權遭受妨害，侵害行
    為即已結束而言，此即性騷擾行為與刑法上強制猥褻罪區別
    之所在。且刑法第224條於88年4月21日修正後所稱其他「違
    反其意願之方法」，應係指該條所列舉之強暴、脅迫、恐嚇
    、催眠術以外，其他一切違反被害人意願之方法，妨害被害
    人之意思自由者而言，不以類似於所列舉之強暴、脅迫、恐
    嚇、催眠術等相當之其他強制方法，足以壓抑被害人之性自
    主決定權為必要，始符立法本旨。其與性騷擾罪雖分別以「
    違反其意願」作為犯罪之構成要件或隱含違反被害人意願之
    意，惟依強制猥褻罪立法理由，更可看出係指強暴、脅迫、
    恐嚇、催眠術等傳統方式以外之手段，凡是悖離被害人的意
    願情形，皆可該當，態樣很廣，包含製造使人無知、無助、
    難逃、不能或難抗情境，學理上乃以「低度強制手段」稱之
    ，指行為人縱未施強暴、脅迫、恐嚇、催眠術，但只要行為
    人製造一個使被害人處於無助而難以反抗、不敢反抗或難以
    逃脫之狀態，達於妨害被害人之意思自由者，即屬之。
　㈡本案如前所認定，被告利用開車過程中以手後觸摸乘坐於後
    座右方位置Ａ女之左膝以上至大腿之身體隱私處，復將車輛
    停駛，佯以與Ａ女聊天為由而進入後座左方位置，接續徒手
    觸摸及親吻Ａ女之左手手臂、肩膀等部位，被告以身體靠近Ａ
    女，已使其處於難以脫逃之境地，且突然面對身為計程車司
    機此等行為已有閃躲、撥開之排拒動作，被告仍故為之，且
    先後時間並非短暫，乃持續有時而非趁Ａ女不及抗拒之偷襲
    ，揆諸前開說明，被告所為顯然已違反Ａ女之意願且達低度
    之強制手段，而被告所為身體碰觸之行為，依一般社會通念
    ，更係足以誘起、滿足、發洩人之性慾，而使被害人感到嫌
    惡或恐懼而為猥褻行為無誤。
二、被告利用駕駛計程車搭載Ａ女之機會，對Ａ女為上開強制
    猥褻行為，是核其所為，係犯刑法第224 條之1 利用駕駛供
    不特定人運輸之交通工具之機會犯強制猥褻罪。另被告先於
    駕駛座伸手向後觸摸乘坐於後座右方位置Ａ女之左膝以上，再停車至後座徒手觸摸Ａ女肩膀、手臂，親吻Ａ女手臂等多次猥褻舉動，顯係基於同一滿足猥褻目的而於密接時間及同一空間所為，各行為之獨立性極為薄弱，依一般社會健全觀念，在時間差距上難以強行分開，於刑法評價上，應視為數個舉動之接續實行，而屬接續犯，僅論以1 罪。又檢察官起訴法條原僅記載被告涉犯刑法第224 條之強制猥褻罪嫌，惟其起訴事實早已記載被告係利用駕駛計程車之機會犯之，本院亦已告知被告本案另涉犯刑法第224 條之1 之加重強制猥褻罪嫌，被告嗣亦自行委任辯護人為其辯護（見本院卷第33頁），已無礙於被告之防禦權，公訴檢察官復於原審審理中當庭以言詞更正起訴法條為刑法第224 條之1 加重強制猥褻罪（見原審卷第196 頁），是本院自毋庸再變更起訴法條，並得加以審究，併此指明。
肆、上訴駁回之理由
一、原審本於同上見解，認被告罪證明確，適用刑法第224條之1之規定，並審酌被告前於98年間，因違反性騷擾防治法案件，經臺灣高等法院100 年度侵上訴字第166號判決判處有期徒刑6 月確定，於100 年11月22日易科罰金執行完畢，雖不構成累犯，惟其顯未從中檢討自身行為，見Ａ女酒後搭乘其駕駛計程車，竟圖謀不軌，為逞一己私慾，利用此機會對Ａ女為如事實欄一所示之強制猥褻行為，戕害Ａ女身心，造成Ａ女對單獨搭乘計程車猶有恐懼，亦影響人民對計程車業者之信賴，危害社會治安，所為實應予嚴懲，兼衡其自述仍以計程車為業，與同居人同住之生活狀況暨其前述犯罪動機、目的、手段，與犯後否認犯行，迄未與告訴人和解或賠償其損失，亦未見有絲毫悔意、反省錯誤之犯後態度等一切情狀，量處有期徒刑3年10月。經核原審之認事用法均無違誤，量刑亦屬妥適。
二、被告上訴意旨，仍執前詞，辯稱其並無碰觸Ａ女以及Ａ女供述
    欠缺補強證據，而為無罪答辯等語。惟本案除有證人Ａ女之
    證述外，並有證人蔡○承、蔡淳博之證述及其他情況證據予
    以補強，已如前述，被告所辯業經本院一一論駁如前，被告
    上訴意旨所指各節，均難認為有理由，俱應予以駁回。
據上論斷，應依刑事訴訟法第368條，判決如主文。
本案經檢察官陳玟瑾提起公訴，檢察官施清火到庭執行職務。
中　　華　　民　　國　　110 　年　　1 　　月　　27　　日
                  刑事第十二庭  審判長法　官  陳如玲　　
                                      法　官  郭惠玲    
　　　　　　　　　　　　　　　　　　  法  官　廖建瑜
以上正本證明與原本無異。
如不服本判決，應於收受送達後20日內向本院提出上訴書狀，其
未敘述上訴之理由者並得於提起上訴後20日內向本院補提理由書
（均須按他造當事人之人數附繕本）「切勿逕送上級法院」。
                                      書記官  邵佩均　
中　　華　　民　　國　　110 　年　　1 　　月　　27　　日